臺灣士林地方法院小額民事判決
110年度士小字第1983號
原      告  朱婉甄  
被      告  楊曉雷  



上列當事人間損害賠償事件，於中華民國111年4月29日言詞辯論
終結，本院判決如下：
    主  文
被告應給付原告新臺幣壹萬陸仟玖佰肆拾參元，及自民國一百一
十年十一月十七日起至清償日止，按年息百分之五計算之利息。
原告其餘之訴駁回。
訴訟費用新臺幣壹仟元，其中新臺幣壹佰柒拾伍元由被告負擔，
餘由原告負擔。
本判決原告勝訴部分得假執行。
    理由要領
一、原告起訴主張：被告係址設臺北市○○區○○路0段000巷00號「
    楊金甲汽車烤漆鈑金維修廠」之負責人。伊於民國110年3月
    15日駕駛所有車牌號碼000-0000號自用小客車（下稱系爭車
    輛）至被告開設之「楊金甲汽車烤漆鈑金維修廠」維修，維
    修項目：維修右前車門、右前葉子板更換新品加烤漆、右後
    車門烤漆。而伊當時有自備一個中古右前車門要請被告重新
    裝上及鈑金、烤漆，並約定於110年3月19日（星期五）交車
    。兩造間就上開維修項目成立承攬契約。未料，伊於約定之
    交車日（星期五）至被告開設之修車廠牽車，並於同日晚間
    匯款新臺幣（下同)18,000元烤漆費用予被告後，竟發現系
    爭車輛右前車門外手把下方新烤漆出現嚴重刮痕、右後車門
    新烤漆出現刮痕、擋風玻璃右前方留有殘漆、前引擎蓋上有
    刮痕、後行李箱蓋上有刮痕、右前車門手把上有刮痕、右前
    車門玻璃外有刮痕等瑕疵。另被告於拆除系爭車輛舊右前車
    門後，於裝上新的中古右前車門前，本應該將舊車門上零件
    更換至新中古右前車門內，但是被告並未為之，導致系爭車
    輛更換完新中古右前車門後，有右前窗戶拉不緊，該車門無
    法上鎖及膠條掉落等瑕疵。伊將上情告知被告後，被告允諾
    予以修補，伊遂於110年3月22日駕駛系爭車輛返廠進行維修
    。未料，被告施工時竟以砂紙摩擦右前門、右後門及引擎蓋
    之刮痕，導致上開部位嗣後產生更嚴重之傷痕，根本未為有
    效之改善。伊不得已再於110年9月3日至系爭車輛原廠即HON
    DA協聖-土城廠進行估修，須支出56,553元修繕（含鈑金及
    噴漆）費用。伊嗣後於110年3月24日在楊金甲汽車烤漆鈑金
    之GOOGLE評論撰寫上述事發經過，以及在FACEBOOK上之爆料
    公社社群以【一家鈑烤廠把我的車用到全是傷，還不斷揚言
    要告我毀謗】作為標題陳述事實，然被告卻以LINE通訊軟體
    對伊揚言要提告誹謗及公然侮辱，並在其他幫忙聲援網友之
    GOOGLE評論留言中寫下：【該車主知道本廠很注重信譽，故
    意挑小毛病，藉由網路施壓，意圖全額退費，達到修霸王車
    的目的。你們在支援甚麼？若不刪除，將向司法單位提告誹
    謗。】等語（下稱系爭言論），不法侵害伊之人格權，致伊
    精神上受有莫大痛苦，故被告應賠償伊40,000元精神慰撫金
    。為此，爰依承攬契約及侵權行為法律關係提起本件訴訟等
    語；並聲明：被告應給付原告96,553元（含56,553元修繕費
    用及40,000元精神慰撫金）及起訴狀繕本送達翌日起至清償
    日止，按年息百分之5計算之利息
二、被告則以：原告一開始並未要求須將系爭車輛原右前車門內
    之零件更換至新中古右前車門內，是後來系爭車輛修好出廠
    後，原告發現右前門沒有作用才要求更換。本院卷第32頁之
    現場照片所示，110年3月19日交車當時是原告在伊背後拍照
    ，伊當時正在打蠟，當時室內都有開燈，光線很亮，不可能
    有看不清楚車上有刮痕的情形。原告是在交車隔天才回來說
    系爭車輛右側有很嚴重的刮痕，伊強烈懷疑這是原告自己弄
    的，原告要求的金額是天價，原告是在交車當天晚上6點56
    分匯款18,000元承攬報酬予伊，原告後來打電話及傳LINE是
    晚上7點52分時，但否認原告有在5分鐘內回到現場。原告打
    電話給伊時，伊是跟原告說星期一（即110年3月22日）再來
    ，交車當天是星期五（即110年3月19日），所以原告再回來
    是星期一（即110年3月22日）。如果原告當下有向伊反應車
    窗、車門不能作用，伊一定會立刻叫原告回來處理，不可能
    叫原告星期一再回來，當時原告打電話給伊是說刮痕，星期
    一回來時伊覺得那個刮痕奇怪，烤漆不可能產生那種奇怪
　　的刮痕，交車之後的刮痕不會是伊要負責。本院卷第32頁之
    現場照片並不是第一次交車時的照片，伊之所以幫原告處理
    是因為伊覺得可以幫原告處理一下,並不表示刮痕是伊造成
    的，有刮痕的情況就是要用砂紙磨平，再用粗蠟打，第一次
    交完車後，星期一回到車廠當時原告只有講系爭車輛右側的
    刮痕，伊幫原告處理完右側的刮痕後，原告還向伊道謝才離
    開。之後原告卻在網路上寫系爭車輛有引擎蓋跟後箱蓋的刮
    痕，還找記者來。原告一開始來廠之維修項目係維修系爭車
    輛右前車門、右前葉子板更換新品加烤漆、右後車門烤漆。
    修完以後原告星期一（即110年3月22日）回來時，伊確曾看
    到系爭車輛右前車門外手把下方正中央新的烤漆有刮痕，但
    是是微刮痕，右後車門當天原告沒有對伊說有刮痕，擋風玻
    璃上有沒有漆伊不記得，前引擎蓋、後行李箱上、右前車門
    裡面手把上當天沒有說有刮痕，玻璃窗、門鎖的啟動器是因
    為當天師傅太趕沒有插上插頭，所以才沒有辦法做動，並非
    門鎖的啟動器沒有裝上，關於膠條部分原告也沒有說要換，
    星期一（即110年3月22日）原告來的時候，伊就幫原告更換
    了。就右前車門的微刮痕部分，星期一（即110年3月22日）
    伊是用砂紙磨了之後打粗蠟，還有把啟動器接上，原告還有
    對伊道謝後才離開，系爭車輛前引擎蓋及後行李箱上之刮痕
    與伊無關等語資為抗辯，並聲明求為駁回原告之訴。
三、得心證之理由：　　
（一）修繕費用部分：
　　1.原告主張兩造於110年3月15日成立承攬契約，約定由被告
      承攬維修原告所有系爭車輛之右前車門（含更換新中古品
      鈑金及烤漆）、右前葉子板更換新品加烤漆、右後車門烤
      漆等項目，承攬報酬為18,000元。嗣被告於110年3月19日
      完成工作，原告當日給付承攬報酬後，發現系爭車輛烤漆
      有刮痕又於110年3月22日駕駛系爭車輛返還被告之修車廠
      ，被告有以砂紙將刮痕磨平後打粗蠟等情，為兩造所不爭
      執，堪信為真實。至於原告主張系爭車輛右前後車門、引
      擎蓋、行李箱蓋之烤漆均有刮痕、右前車門玻璃外有刮痕
      ，此等刮痕均係被告施工造成等情，為被告所否認，故本
      件首應審酌者為被告承攬系爭車輛之烤漆是否造成上開刮
      痕？經查：
　（1）觀諸被告提出之兩造自110年3月19日至110年3月23日之L
       INE對話紀錄：【被告於110年3月19日下午5時：30分通
       知原告：「可來牽了」、原告則於同日下午5時：33分回
       覆被告：「好的，謝謝」、原告於同日下午6時56分匯款
       18,000元至被告指定帳戶、原告於同日下午7時54分傳送
       ：「大哥，我覺得有點誇張了，先撇除整車裡面超髒不
       講，東西也沒裝好，前面椅子上全都是黏膠…」、於同日
       下午7時59分傳送：「膠條也適用舊車門的」、於同日下
       午10時33分傳送：「大哥，我到現在還在弄車，我可以
       請問一下，為什麼什麼整台車到處都是大面積刮痕，車
       一直以來都是我自己洗，自己打蠟鍍膜，哪裡有問題我
       都很清楚，結果一台車在你那邊回來，已經烤漆完畢的
       地方都是刮痕就算了，連引擎蓋上都是大面積的刮痕，
       玻璃也被弄到傷痕累累。噴漆也噴在玻璃上」、於同日
       下午10時34分傳送：「無論那道門，門裡裡外外都是膠
       」、被告則於同日下午10時34分回覆：「玻璃上的漆，
       可用專用布擦掉」、同日下午10時35分回覆「膠用溶劑
       擦掉也不難」、原告於同日下午10時35分傳送：「對，
       那玻璃的刮傷，引擎蓋的大刮痕呢」、被告於同日下午1
       0時35分回覆：「這些問題，可幫您解決，並不難」、於
       同日下午10時36分回覆：「玻璃為何有刮傷，我不知道
       」、於同日下午10時37分回覆：「引擎蓋的刮傷，可能
       是烤漆時，包紙是刮傷，應該不深，可去除」、於同日
       下午10時41分回覆：「對啦！所以我說，週日上午，可
       開來，我處理一下您說的事。應該不是什大問題，不會
       耗時很久」、原告再於同日下午10時43分傳送：「你都
       說沒問題，但你給我什麼樣的品質你知道嗎，玻璃沒裝
       好，玻璃刮傷，玻璃上有漆，窗戶馬達也沒裝，門下方
       膠條也沒弄成我的，裡面有扣環還斷掉，裡裡外外弄得
       非常髒，到處都膠，處處都刮痕，你認為的不是問題對
       我來說都是很大的問題！！！」、被告則於同日下午10
       時43分回覆：「最近車太多，忙不過來，是有點需改變
       ，以後少接車」、同日下午10時45分回覆：「除了進廠
       再處理，我還能怎麼做呢？」；嗣原告再於110年3月23
       日下午10時5分傳送：「你真的很厲害，昨天叫你補救還
       原的地方，剛剛洗車才發現，你用砂紙打磨的地方，磨
       損超嚴重…」（見本院卷第130-150頁）】，由上開兩造l
       ine對話紀錄可知，原告於110年3月19日被告完成承攬工
       作將系爭車輛駛離被告之修車廠後約1小時左右即發現系
       爭車輛烤漆有刮痕，並以Line通知被告，且被告有回稱
       「引擎蓋的刮傷，可能是烤漆時，包紙是刮傷，應該不
       深，可去除」、「所以我說，可開來，我處理一下...應
       該不是什大問題」、「最近車太多，忙不過來，是有點
       需改變，以後少接車」等語，被告並未否認系爭車輛之
       刮痕並非其烤漆工作時所造成，且被告解釋引擎蓋上之
       刮痕可能是烤漆時包紙的刮傷，足見系爭車輛引擎蓋上
       之刮痕確有可能係被告於烤漆工作時所造成。
　（2）再者，原告將系爭車輛於110年3月23日駛回被告之修車
       廠後，被告承認有看到右前車門有刮痕，並且用砂紙磨
       並打粗蠟（見本願卷第187頁第19行被告陳述），又佐以
       卷附第32頁之現場照片（兩造均不爭執該照片係110年3
       月22日之照片）顯示被告確曾拿磨砂機具打磨系爭車輛
       之右後車門及引擎蓋，被告於審理中否認系爭車輛引擎
       蓋、右後車門於其烤漆工作完成後有刮痕且其否認事後
       有做上開修補云云並不可採。依常理判斷，如系爭車輛
       之引擎蓋、右後車門上之烤漆刮痕並非被告工作所造成
       ，其當無由為原告做此修補之動作。綜上，堪信原告主
       張系爭車輛經被告烤漆，其引擎蓋、右前後車門之烤漆
       均有刮痕，且被告之修補係以砂紙磨再打粗蠟為之為真
       實。至於原告主張系爭車輛行李箱烤漆刮傷、右前車門
       玻璃外刮傷均係被告所為云云，尚乏證據證明，難認可
       採。
     2.被告於系爭車輛第2次回廠進行修補工程時，以砂紙打磨
　　　 再打粗蠟之方式修補該等烤漆刮痕，然其並未將該等刮
       痕完成修補，有卷附原告於110年3月23日下午10時5分傳
       送：「你真的很厲害，昨天叫你補救還原的地方，剛剛
       洗車才發現，你用砂紙打磨的地方，磨損超嚴重…」之Li
       ne對話紀錄、原告提出之照片及HONDA協聖-土城廠之估
       價單在卷可查，堪信為真實。
　　3.按承攬者，為當事人約定，一方為他方完成一定之工作，
      他方俟工作完成，給付報酬之契約；工作進行中，因承攬
      人之過失，顯可預見工作有瑕疵或有其他違反契約之情事
      者，定作人得定相當期限，請求承攬人改善其工作或依約
      履行。承攬人不於前項期限內，依照改善或履行者，定作
      人得使第三人改善或繼續其工作，其危險及費用，均由承
      攬人負擔。民法第490 條第1 項、第497條分別定有明文
      。次按所稱定作人使第三人繼續其工作，其費用由承攬人
      負擔者，係指定作人就第三人繼續之工作已付報酬時，定
      作人得請求承攬人給付費用，惟此乃就定作人已給付報酬
      於承攬人而言，倘定作人僅給付部分報酬於承攬人時，僅
      得請求承攬人負擔相當於該報酬部分之費用，而非謂定作
      人不論是否給付全部之報酬於承攬人，概得請求承攬人負
      擔全部費用（最高法院88年度台上字第3222號判決意旨參
      照）。經查，被告因烤漆工作造成系爭車輛引擎蓋、右前
      後車門之烤漆刮痕，經原告將系爭車輛駛回被告修車廠修
      補改善，然被告並未將上開刮痕修補改善，則被告應賠償
      原告使第三人改善之費用，而原告所提出之估價單之維修
      項目中僅引擎蓋塗裝（水性）6,038元、右前門塗裝（水
      性）5,586元、右後門塗裝（水性）5,319元，共計16,943
      元之維修費用，與修補上開瑕疵有關，故原告所得請求被
      告給付之系爭車輛修繕費用為16,943元。至該估價單原告
      另維修後箱蓋、車頂、前擋、右前門玻璃、前擋風玻璃、
      右後葉、後箱蓋等維修項目，原告既未舉證上開部位之瑕
      疵係被告維修時所造成，自不得能僅憑原告提出之前揭估
      價單，逕認被告須負擔上開部位之修復費用。
（二）精神慰撫金部分：
　　1.按當事人主張有利於己之事實者，就其事實有舉證之責任
      ，民事訴訟法第277 條定有明文。民事訴訟如係由原告主
      張權利者，應先由原告負舉證之責，若原告先不能舉證，
      以證實自己主張之事實為真實，則被告就其抗辯事實即令
      不能舉證，或其所舉證據尚有疵累，亦應駁回原告之請求
      （最高法院17年上字第917 號判例意旨可資參酌）。
　　　又民法第184 條第1 項前段規定，侵權行為之成立，須行
      為人因故意過失不法侵害他人權利，亦即行為人須具備歸
      責性、違法性，並不法行為與損害間有因果關係，始能成
      立，且主張侵權行為損害賠償請求權之人，對於侵權行為
      之成立要件應負舉證責任（最高法院100 年度台上字第32
      8 號判決意旨參照）。
　  2.原告主張伊因被告就上開車輛修繕事宜衍生之消費糾紛，
      於上開時、地分別在GOOGLE評論以及在FACEBOOK上之爆料
      公社社群以撰寫事發經過，而被告竟以LINE通訊軟體中表
      示要對伊告提起毀謗及公然侮辱告訴，並在其他網友之GO
      OGLE評論留言中寫下系爭言論之行為，屬不法侵害伊之人
      格權，應負賠償責任云云，惟本件原告曾以LINE通訊軟體
      對被告傳送：「你用不跟我講那麼多，滿車傷痕只退我烤
      漆你也講的出口，我要的是【恢復原狀】，我存證信函已
      經寄了，你三天內不處理，我就是提告，不用跟我在那邊
      講這些屁話」、「我只給你3天時間存證信函你應該已經
      收到了禮拜一我就會前往提告」、「你如果要讓你的車廠
      聲名大噪你就繼續跟我槓記者就直接上門訪問不然妳就把
      他媽我的錢退我」、「不然就是我回原廠烤漆所有費用你
      支付」等語，有被告提出之LINE對話紀錄在卷可按。基上
      事證，足認本件被告係於原告在GOOGLE評論留下負評及在
      FACEBOOK上之爆料公社社群上爆料後，為維護個人商譽，
      始以LINE通訊軟體告知原告，即將提出誹謗及公然侮辱等
      告訴及以系爭言論澄清事實，難認被告此舉有侵害原告名
      譽權之情形。而臺灣士林地方檢察署檢察官亦為類此認定
      ，有該署110 年度偵字第7790 號不起訴處分書在卷可按
      ，足見原告主張被告上開行為，已造成其人格權受有損害
      云云，舉證不足，難認可採。
五、從而，原告依承攬契約法律關係，請求被告賠償原告16,943
    元，及自起訴狀繕本送達翌日（即110 年11月17日）起至清
    償日止，按年息百分之5 計算之利息，為有理由，應予准許
    。逾此部分之請求，為無理由，應予駁回。
六、本件事證已臻明確，兩造其餘攻擊防禦方法及證據，核與判
    決之結果，不生影響，爰不一一論列，併此敘明。
七、本件原告勝訴部分係小額程序為被告敗訴之判決，依民事訴
    訟法第436條之20規定，應依職權宣告假執行，並依職權確
    定訴訟費用額為1,000 元（第一審裁判費），其中175 元應
    由被告負擔，餘由原告負擔。 　　　
中　　華　　民　　國　　111 　年　　5 　　月　　13　　日
                  士林簡易庭  法  官  張明儀
以上為正本係照原本作成。
如不服本判決，應於送達後20日內，向本院提出上訴狀並應記載
上訴理由，表明關於原判決所違背之法令及其具體內容與依訴訟
資料可認為原判決有違背法令之具體事實，如於本判決宣示後送
達前提起上訴者，應於判決送達後20日內補提上訴理由書（須附
繕本）。
中　　華　　民　　國　　111 　年　　5 　　月　　13　　日
                              書記官  劉彥婷